臺灣宜蘭地方法院刑事判決　　　　　　　94年度交易字第66號
　　公　訴　人　臺灣宜蘭地方法院檢察署檢察官
　　被　　　告　甲○○
上列被告因過失傷害案件，經檢察官提起公訴（九十四年度偵字
第一八七八號），本院判決如下：
    主  文
甲○○因過失傷害人，處有期徒刑月。如易科罰金，以佰元
折算壹日。
    事  實
一、甲○○於民國九十三年五月十九日晚間，騎乘車牌號碼ＡＪ
    七─六０五號機車沿宜蘭縣宜蘭市○○路由南往北方向行駛
    ，於同日十九時十分許行經該路段宜市路燈００八七五號十
    八點六公尺處時，本應注意車輛行駛時，駕駛人應注意車前
    狀況，隨時採取必要之安全措施；且依當時雖為夜間、天雨
    ，路面濕潤，但該路段為有照明設備之柏油直路，路面無缺
    陷亦無障礙物，視距良好等各項客觀情狀，依其智識及能力
    皆無不能注意之情事，竟疏未注意車前狀況，以致擦撞同向
    前方甫自宜蘭後火車站步出擬橫越該路段之乙○，造成乙○
    受有腦部損傷合併腦挫傷、右頭顳部創傷性大撕裂傷（五×
    二×一公分）、右前臂大撕裂傷（十×三×一公分）、右肘
    背撕裂傷（五×一×一點五公分）、右小腿下端創傷性裂傷
    （五×一點五×一公分）、頸椎頓挫傷合併肌腱炎、左腰部
    頓挫傷左側腎臟損傷及微血尿等傷害。
二、案經宜蘭縣警察局宜蘭分局報告暨乙○訴由臺灣宜蘭地方法
    院檢察署檢察官偵查起訴。
    理  由
一、訊據被告甲○○固到庭坦承確於前開時、地騎乘機車發生車
    禍，惟矢口否認有何因過失騎車不慎以致撞傷告訴人乙○之
    犯行，辯稱：其騎車行經事發路段時，遭對向車道一部紅色
    自用小客車擦撞而人車倒地，待其醒轉時已在醫院，並不知
    是否撞及乙○等語。然查：
  (一)上揭事實，業據告訴人乙○先後於九十三年五月三十日宜蘭
    縣警察局宜蘭分局道路交通事故談話紀錄及同年十二月十日
    警詢時指訴：事發當日其自臺北縣瑞芳鎮搭乘火車至宜蘭火
    車站後站後，步行往農會超市方向，在林森路欲左轉之肇事
    地點遭一部機車撞倒，醒轉時已在民生醫院等語綦詳，復有
    道路交通事故現場圖、道路交通事故調查報告表及車禍現場
    照片五幀在卷可稽。另告訴人乙○因本件車禍事故而受有如
    事實欄所載之傷勢，亦有蘭陽民生醫院出具之驗傷診斷書一
    份存卷足考。是告訴人乙○係在肇事地點遭機車撞擊倒地而
    受有前述傷害之事實，應堪認定。
  (二)被告甲○○雖自九十三年十二月四日警詢時起至偵審中皆執
    前詞置辯，然綜據卷附九十三年五月三十日之宜蘭縣警察局
    宜蘭分局道路交通事故談話紀錄表、被告騎乘之機車現場照
    片及道路交通事故現場圖，即徵被告所持辯解，皆屬犯後飾
    詞避究之語，咸無可採。蓋：
  1.被告甲○○於九十三年五月三十日第一次警詢中，針對事發
    經過僅供稱：其僅記憶當日與其母前往宜蘭縣宜蘭市○○路
    書盟買褲子，事後如何發生撞擊並不知道等語明確，是以其
    於事發後第一次警詢時，毫無提及曾遭自用小客車撞擊之事
    ，卻在事隔逾六月之第二次警詢時起至偵審中，皆持係遭另
    部自用小客車撞擊之詞置辯，即難認其事後所辯情節係與真
    實相符而可採憑。
  2.參諸卷附被告甲○○於事發當日所騎乘機車之現場照片三幀
    ，雖該部機車前斜版左側確有紅色痕跡（見警卷第十九頁下
    方照片），然若此紅色痕跡即係被告遭某部紅色自用小客車
    撞擊後所遺留者，焉何被告所騎乘該部機車之左前斜版，毫
    無任何破裂抑或損壞之情況？申言之，倘被告騎乘之該部機
    車左前斜版之紅色痕跡係遭某部紅色自用小客車擦撞後遺留
    之漆痕，衡諸一般日常生活之經驗法則與論理法則，顯可認
    定被告所騎乘之機車左前斜版係遭該部紅色自用小客車猛力
    擦撞後，始能造成紅色漆痕附著在被告騎乘之該部機車左前
    斜版之情狀甚明，但此等猛烈之擦撞力道，自當造成該部機
    車左前斜版嚴重破裂，要難僅僅留下紅色漆痕，卻毫未損壞
    該部機車之左前斜版甚明。
  3.觀之卷附道路交通事故現場圖，被告甲○○騎乘之機車倒地
    時係形成直線之刮地痕，是倘其係遭對向車道之自用小客車
    撞擊後始人車倒地，該部機車倒地後，顯不致造成直線之刮
    地痕甚明。
  4.總上事證，皆難認被告所辯情詞洵可採信，其係騎乘機車不
    慎撞及告訴人乙○之事實，當堪認定。
  (三)按汽車行駛時，駕駛人應注意車前狀況，並隨時採取必要之
    安全措施。道路交通安全規則第九十四條第三項定有明文。
    再參見卷附道路交通事故調查表所載及現場照片所示，本件
    車禍發生時雖為夜間且天雨，路面濕潤，但該路段為有照明
    設備之柏油直路，路面無缺陷亦無障礙物，視距良好等各項
    客觀情狀，依被告之智識及能力均無不能注意之情事，竟疏
    未注意車前狀況以致肇事，且與告訴人所受傷害間，具有相
    當因果關係。從而，本件事證已臻明確，被告甲○○因過失
    造成告訴人乙○受有如事實欄所載傷害之犯行洵堪認定，應
    予依法論科。
三、核被告甲○○之所為，係犯刑法第二百八十四條第一項前段
    之過失傷害罪。審酌其騎車未善盡注意義務以致肇事，及其
    過失程度與造成告訴人之傷勢，並參酌其素行、犯後態度與
    迄今仍無法與告訴人達成和解等一切情狀，爰酌情量處如主
    文所示之刑，並諭知易科罰金之折算標準，以示懲儆。
據上論斷，應依刑事訴訟法第二百九十九條第一項前段，刑法第
二百八十四條第一項前段、第四十一條第一項，罰金罰鍰提高標
準條例第一條前段、第二條，判決如主文。
本案經檢察官賴慶祥到庭執行職務
中　　華　　民　　國　　94　　年　　10　　月　　11　　日
                  臺灣宜蘭地方法院交通法庭
                      審判長法  官  黃  永  勝
                            法  官  林  楨  森
                            法  官  陳  嘉  年
以上正本證明與原本無異。
如不服本判決，應於判決送達後10日內，向本院提出上訴狀（應
附繕本）。
                            書記官　詹  玉  惠
中　　華　　民　　國　　94　　年　　10　　月　　12　　日
附錄本案論罪科刑法條全文
刑法第二百八十四條第一項前段
因過失傷害人者，處六月以下有期徒刑、拘役或五百元以下罰金
，致重傷者，處一年以下有期徒刑、拘役或五百元以下罰金。
